行　政　法　院　判　決　　　　　　　　　　　　　八十八年度判字第二一七七號
　　原　　　告　甲○○
　　被　　　告　財政部臺北市國稅局
右當事人間因贈與稅事件，原告不服行政院中華民國八十七年七月九日台八七訴字第
三四三三八號再訴願決定，提起行政訴訟。本院判決如左︰
　　主  文
原告之訴駁回。
　　事  實
緣原告之父周廷所有坐落台北市○○段○○段十三地號土地持分三分之一於七十七年
十月二十八日為台北市政府公告徵收，因周廷已於三十七年一月二十日死亡，由繼承
人即原告及其姊邱訑於七十七年十二月八日領取土地徵收補償費新台幣（下同）六一
、六二三、二六二元之即期支票，旋即於同日存入邱訑於台北銀行建成分行活期儲蓄
存款帳戶（帳號二八五三五－四），同日將其中三千萬元分別存入原告之子周義雄及
周三雄於該分行定期存款帳戶各一千五百萬元。案經被告查獲，以原告及贈與，未
依規定申報，乃依行為時遺產及贈與稅法第三條第一項規定，加計本年度前次贈與八
二八、八九二元，核定贈與總額為三○、八二八、八九二元，淨額為三○、三七八、
八九二元，發單課徵贈與稅一○、一二五、八○六元外，並依行為時遺產及贈與稅法
第四十四條規定，按應納稅額處以一倍之罰鍰一○、一二五、八○六元。原告不服，
申經復查結果，准予追減贈與總額二千萬元及罰鍰七、八七七、八八九元，其餘未准
變更。原告仍未甘服，提起一再訴願，亦均遭決定駁回，遂提起行政訴訟，茲摘兩
造訴辯意旨於次：
原告起訴意旨略謂︰一、依附資金簡明流向圖及相關單據所示，並無證據顯示係原
告指使或授意邱訑為上開贈與周義雄、周三雄之行為，被告徒以其向邱訑製作之談話
筆錄為唯一依據，既未為任何查證。逕以受贈與人係原告之子而任意推定原告事先同
意。殊不知受贈人與邱訑有姑姪關係，姑姪間之贈與，事理之常，焉能以受贈人係原
告之子關係較深而否定姑姪間必無贈與，況邱訑乃本件贈與違規漏稅事件之行為人，
其所為之談話筆錄之內容自是推卸其責，且因其年事已大不知為時效之抗辯，被告任
作主張，率斷其筆錄內容之真正，實與事理相悖。二、邱訑所謂提領三千萬元及八一
一、六三一元交由原告處理云云，原告並不知情，被告儘可調閱各該提領紀錄核對筆
跡或送鑑定，被告不此之圖，竟以受贈人係原告之子及憑銀行制式帳卡，憑條筆錄等
無以證明原告同意等證物，遽論原告知情，尚有未洽。況原告是否知情並無礙於違規
事實之認定。蓋本件補償費之領取人為邱訑與原告，惟存入補償費六千一百六十二萬
三千二百六十二元者為邱訑，而領取其中三千萬元者亦為邱訑，此有上開補償費支票
及台北銀行建成分行八十二年十月七日北市銀建字第二二五七號函在可考，是本件
在未有任何旁證下，焉能以受贈人之身份關係而任意推定第三人知情。三、原告對於
上開贈與既事先不知，而事後對於原告二子存款之轉存時間又與被告核課期間相距多
年，原告年復七十有餘對於被告突來之核課通知，自是驚慌失措，邱訑一味否認上開
贈與，受贈人又非原告，原告實無從查證，求助無門，迫不得已向邱訑請求返還上開
補償，詎邱訑不予說明逕為異議六千萬元之訴訟費用並非少數，乃不繳裁判費由法院
駁回上開請求，俟原告之子周三雄自國外返台後，始由受贈人周三雄親自向銀行查證
，調取有關資料，並製作資金簡明流向圖，自此原告乃依據調取之資料，主張於七十
八年四月二十日始取得系爭三千萬元，並於同日轉存周義雄及周三雄之定期存款帳戶
各一千萬元，前後主張雖不一，但均有脈絡可循，亦無矛盾之處，被告徒以原告無任
何證據，逕認互相矛盾，殊有違誤。況認定違規事實，應認證據，無證據應不得任意
推定違規事實，縱違規人前後抗辯不可採，亦不得遽為違規之推定。四、依前所述，
邱訑既於七十八年四月二十日將三千萬元支票分別存入周義雄、周三雄及原告之定期
存款帳戶各一千萬元，縱此部分推論為原告之贈與行為，則贈與稅之核課期間應至八
十五年五月二十一日屆滿，被告所稱查獲日為八十二年九月二十三日乃邱訑贈與行為
之查獲日，無論被告對原告或邱訑贈與行為發單課徵贈與稅，均已逾核課期間。五、
按一年內有二次以上贈與者應合併計算其贈與額，依前項規定稅額減除其已繳之贈與
稅額後，為當次之贈與稅額，為遺產及贈與稅法第十九條第二項所明文規定。原告自
始主張贈與行為發生日為七十八年四月二十日，而被告迄未指明何以非此日之理由甚
將原告對周明雄於七十七年度之贈與八二八、八九二元予以加計後再扣除，但上開二
千萬元之贈與已因核課期間屆滿而不得核課，八十餘萬元又因於當年度繳納稅額完畢
，無課稅之標的。則被告予以加計於法殊有未合。是原處分及一再訴願決定顯屬違誤
，請一併予以撤銷等語。
被告答辯意旨略謂︰本件原核定以原告於七十七年十二月八日贈與系存款予周義雄及
周三雄兩人計三、○○○萬元，未依規定於贈與之日起三十日內向被告辦理贈與稅申
報，案經查獲，加計本年度前次贈與八二八、八九二元，核定贈與總額為三○、八二
八、八九二元，應納稅額為一○、一二五、八○六元，並按核定應納稅額處一倍罰鍰
一○、一二五、八○六元。原告申經復查結果，被告以原告於復查時提示之資金流向
圖及佐證單據，其資金分別於七十八年四月二十日及同年十一月二十一日，已轉回原
告者計二千萬元，尚屬可採，因其資金轉回日期係於查獲日（八十二年九月二十三日
）之前，依規定應予追減贈與額二千萬元，變更贈與總額為一○、八二八、八九二元
，淨額為一○、三七八、八九二元，應納稅額為二、二四七、九一七元，經核並無不
合。原告雖訴稱七十七年十二月八日由邱訑帳戶提出三千萬元轉入原告之子周義雄及
周三雄定戶內，係屬邱訑之贈與，非原告之贈與行為，原告之贈與應以七十八年四月
二十日為贈與日云云，但查本件補償費支票抬頭為原告及邱訑，該支票經原告及邱訑
於七十七年十二月八日蓋章具領，有台北市政府地政處八十六年六月二十日北市地四
字第八六二一八八○七○○號函影本及原告提示該支票影本附案可稽，並全數存入邱
訑帳戶，同日邱訑提領三、○○○萬元及八二、六三一元交由原告處理，亦有邱訑八
十三年六月三日於被告所作談話筆錄及銀行帳卡影本附足憑，而該三、○○○萬元
又於提領日分別以原告之子周義雄及周三雄名義在台北銀行辦理定期存款，有存款存
入憑條可稽，是原告所稱不知情，顯非實情。又被告於八十二年九月二十三日函請原
告補報贈與稅，原告並未依限補報，並於同年十月十三日向台灣台北地方法院聲請支
付命令，請求邱訑應加計利息返還系爭之半數土地補償費，而至訴願時復又主張其於
七十八年四月二十日始取得系爭之仟萬元，於同日轉存於其子周義雄及周三雄定存
各壹仟萬元，前後不一，又相互矛盾，尚無足採。四、查本件贈與日為七十七年十二
月八日，原告未於規定期間內申報，依據稅捐稽徵法第二十一條第一項第三款規定，
核課期間為七年，應至八十五年一月七日屆滿，本件贈與稅繳款書之送達日期為八十
四年三月十七日，有郵局送達回執為憑，又本件繳款書之限繳日期為八十四年六月十
五日，原告指稱已逾核課期間，顯係誤解。依遺產及贈與稅法第十九條第二項規定，
一年內有二次以上贈與者，應合併計算其贈與額，減除其已繳之贈與稅後，為當次之
贈與稅額原核併計前次贈與額課稅，並無不合。又本件經復查決定後變更贈與淨額為
一○、三七八、八九二元，依行為時遺產及贈與稅法第十三條規定，稅率為百分之三
十五，減除累進差額一、三六八、七五○元及可扣抵稅額一五、九四五元後，核定應
納稅額二、二四七、九一七元，尚無不合。原告所訴為無理由，請予駁回等語。
　　理  由
按「凡經常居住中華民國境內之中華民國國民，就其在中華民國境內或境外之財產為
贈與者，應依本法規定，課徵贈與稅。」「本法稱贈與，指財產所有人以自己之財產
無償給與他人，經他人允受而生效力之行為。」為行為時遺產及贈與稅法第三條第一
項及第四條第二項所規定。又父母以子女名義存款於金融機構之定期存款，屆期有轉
存其父母帳戶者，應為父母對子女贈與之撤回，免予計入贈與總額，復為財政部七
十二年三月一日台財稅字第三一二九九號函所明釋。次按「除第二十條所規定之贈與
外，贈與人在一年內贈與他人之財產總值超過贈與稅免稅額時，應於超過免稅額之贈
與行為發生後三十日內，向主管稽徵機關依本法規定辦理贈與稅申報。」「納稅義務
人違反第二十三條或第二十四條之規定，未依限辦理遺產或贈與稅申報者，按核定應
納稅額加處一倍及二倍之罰鍰。」行為時遺產及贈與稅法第二十四條第一項及第四十
四條前段規定甚明。查本件原告不服被告之初查核定，主張系爭補償費支票係全數存
入邱訑於台北銀行建成分行活期儲蓄存款帳戶，並約定嗣後將其應得之三○、八一一
、六三一元存入其於該分行活期儲蓄存款帳戶（帳號一一二六三－八），邱某何以於
七十七年十二月八日分別存入其子周義雄及周三雄於該分行定期存款帳禾各一千五百
萬元，其並不知情云云，申經復查，被告以原告所提示之資金簡明流向圖及佐證單據
，周義雄及周三雄已於七十八年四月二十日及同年十一月二十一日將二千萬元資金轉
回原告，且該等資金轉回日期係於被告查獲日（八十二年九月二十三日）前，乃准予
追減贈與總額二千萬元，變更核定贈與總額為一○、八二八、八九二元，並重新計算
原告所漏稅額為二、二四七、九一七元，變更罰鍰為二、二四七、九一七元。原告雖
仍未甘服，訴稱邱訑未經其同意於七十七年十二月八日分別存入其子周義雄及周三雄
於台北銀行建成分行定期存款帳戶各一千五萬元，且其並不知情，縱有贈與行為，亦
屬邱某之贈與；其係於七十八年四月二十日將三千萬元支票分別存入周義雄、周三雄
及其本人之定期存款帳戶各一千萬元，縱有贈與行為，其核課期間亦至八十五年五月
二十一日屆滿，被告所謂查獲日為八十二年九月二十三日者係邱某贈與行為之查獲日
，被告迄未對其贈與行為發單課徵贈與稅，顯逾核課期間云云，然查系爭補償費支票
係由原告及其姊邱訑於七十七年十二月八日蓋章具領，有台北市政府地政處八十六年
六月二十日北市地四字第八六二一八八○七○○號函及補償費支票等影本附原處分
可稽，且於同日全數存入邱訑於台北銀行建成分行活期儲蓄存款帳戶，旋即提領三千
萬元及八一一、六三一元交由原告處理，而該三千萬元復於提領當日分別以原告之子
周義雄及周三雄名義存入台北銀行定期存款帳戶等情，亦有邱訑於八十三年六月三日
在被告機關所作談話筆錄、台北銀行帳卡影本及台北銀行定期存款存入憑條影本附原
處分足憑，原告所稱不知情者，應非實情。又被告於八十二年九月二十三日以財
北國稅審貳字第八二○二九八六六號函請原告補報贈與稅，原告並未依限補報，於同
年十月十三日向台灣台北地方法院聲請支付命令，請求邱訑應返還系爭補償費之半數
並加計利息，而訴願時復改謂其於七十八年四月二十日始取得系爭三千萬元，同日轉
存其子周義雄及周三雄之定期存款帳戶各一千萬元，前後不一，相互矛盾，殊難採據
。再查本件贈與日期為七十七年十二月八日，原告未於規定期間內申報，依稅捐稽徵
法第二十一條第一項第三款規定，核課期間為七年，應至八十五年一月七日屆滿，原
告所指本件贈與已逾核課期間，亦非足取。從而原復查處分核定原告贈與總額為一○
、八二八、八九二元，並按應納稅額處以一倍罰鍰二、二四七、九一七元，並無違誤
。一再訴願決定，遞予維持，亦無不合。原告起訴論旨，難謂為有理由，應予駁回。
據上論結，本件原告之訴為無理由，爰依行政訴訟法第二十六條後段，判決如主文。
中    華    民    國     八十八      年      六      月       四        日
                    行 政 法 院 第 四 庭
                                審 判 長 評  事      吳      仁
                                         評  事      沈  水  元
                                         評  事      吳  錦  龍
                                         評  事      林  家  惠
                                         評  事      吳  明  鴻
右  正  本  證  明  與  原  本  無  異
                                         法院書記官  陳  盛  信
中    華    民    國     八十八      年      六      月       七        日
